臺灣臺中地方法院刑事判決　　　　　　　100年度易字第892號
公　訴　人　臺灣臺中地方法院檢察署檢察官
被　　　告　賴英吉
上列被告因詐欺案件，經檢察官提起公訴(100年度偵緝字第323
號)，被告於準備程序中就被訴事實為有罪之陳述，經告知簡式
審判程序之旨，並聽取當事人之意見後，經本院合議庭裁定由受
命法官獨任進行簡式審判程序，判決如下:
    主    文
賴英吉幫助意圖為自己不法之所有，以詐術使人將本人之物交付
，處拘役伍拾伍日，如易科罰金，以新臺幣壹仟元折算壹日。
    犯罪事實
一、賴英吉依其智識程度及一般日常生活經驗，能預見如將個人
    之金融機構帳戶資料交付予真實姓名年籍不詳之人使用，該
    他人有可能以所取得之金融機構帳戶資料遂行財產犯罪之目
    的，仍基於縱若取得其提供之金融機構帳戶資料之人，自行
    或轉交他人用以實施詐欺取財等財產犯罪，供作財產犯罪被
    害人匯款帳戶之用，亦不違背其本意之幫助他人詐欺取財之
    不確定故意。於民國99年8月11日起至99年8月19日間之某日
    ，在臺中市朝馬轉運站附近，基於上開之幫助犯意，將其所
    有華南商業銀行沙鹿分行帳號000000000000號帳戶之存摺、
    提款卡及提款卡密碼，交付予真實姓名年籍不詳綽號「國仔
    」之成年人。嗣綽號「國仔」之成年人於取得賴英吉前揭帳
    戶資料後，旋與所屬詐欺集團成員共同基於意圖為自己不法
    所有之犯意聯絡及行為分擔，由上開詐欺集團成員中之真實
    姓名年籍不詳之某成年人，於99年8月19日上午9時許，自稱
    為潘姓警員，撥打電話予陳慶恩，謊稱陳慶恩之帳戶因個人
    資料外洩遭冒用而涉及民眾林進財之洗錢案件，成為人頭帳
    戶，被列為被告，須至桃園地檢署開庭，並詢問陳慶恩是否
    收到傳票，陳慶恩告以未收到傳票後，自稱為潘姓警員之詐
    欺集團成員，即表示將會有書記官再與其聯絡，而結束通話
    。嗣由該詐欺集團成員中之另名真實姓名年籍不詳之成年人
    ，佯稱為趙志雄書記官，撥打電話予陳慶恩，訛稱陳慶恩必
    須先匯1筆新臺幣(下同)10萬元之保釋金至指定之帳戶內。
    陳慶恩不疑有他，陷於錯誤，隨即依該詐欺集團成員之指示
    ，於當日先前往臺南市○○路104-7號便利商店，自店內之
    自動櫃員機提款10萬元後，再至臺南市○○路○段203號華南
    商業銀行南都分行，臨櫃匯款10萬元至賴英吉上開帳戶內，
    該10萬元款項旋遭提領一空。嗣陳慶恩發覺受騙，報警處理
    ，而悉上情。
二、案經陳慶恩訴由臺南市警察局(現改制為臺南市政府警察局
    ，下同)第一分局函轉臺中縣警察局(現改制為臺中市政府警
    察局，下同)清水分局報告臺灣臺中地方法院檢察署檢察官
    偵查起訴。
    理    由
一、本件被告賴英吉所犯，非死刑、無期徒刑、最輕本刑為3年
    以上有期徒刑之罪，或高等法院管轄第一審之案件，被告於
    準備程序中，就前揭被訴事實為有罪之陳述，經受命法官告
    以簡式審判程序之旨，並聽取被告與公訴人之意見後，本院
    認無不得或不宜改依簡式審判程序進行之處，爰依刑事訴訟
    法第273條之1第1項、第284條之1，經合議庭評議後，裁定
    本件由受命法官獨任進行簡式審判程序，是本件之證據調查
    ，依刑事訴訟法第273條之2規定，不受同法第159條第1項、
    第161條之2、第161條之3、第163條之1及第164條至170 條
    規定之限制，合先敘明。
二、上開犯罪事實，業據被告於本院準備程序及審理時，均坦承
    不諱。核與證人即告訴人陳慶恩於警詢指證其如何遭詐騙，
    而臨櫃匯款10萬元至被告上開帳戶內等節相符。並有告訴人
    陳慶恩提出之華南商業銀行活期性存款存款憑條(收據)、內
    政部警政署反詐騙諮詢專線紀錄表、金融機構協助受詐騙民
    眾通知疑似警示帳戶通報單、臺南市警察局第一分局德高派
    出所受理各類案件紀錄表、受理詐騙帳戶通報警示簡便格式
    表、受理刑事案件報案三聯單、華南商業銀行沙鹿分行99年
    9月8日(99)華沙存字第135號函及所檢送之被告所有之前揭
    帳戶開戶原始資料影本、開戶檢附之身分證明文件影本、變
    更申請書影本，及自99年1月1日起至99年8月31日止之資金
    往來明細表等件在卷可稽。是被告所有之前開華南商業銀行
    沙鹿分行帳戶，確為詐欺集團成員作為實施詐欺告訴人陳慶
    恩犯行之用一節，足堪認定。
三、按刑法上之故意，分直接故意（確定故意）與間接故意（不
    確定故意），「行為人對於構成犯罪之事實，明知並有意使
    其發生者」為直接故意，「行為人對於構成犯罪之事實，預
    見其發生而其發生並不違背其本意者」為間接故意。查金融
    機構帳戶資料，屬個人交易理財重要之物品，且詐欺集團利
    用人頭帳戶轉帳詐欺之案件，近年來報章新聞多所披露，復
    經政府多方宣導，一般民眾對此種利用人頭帳戶之犯案手法
    ，自應知悉而有所預見。被告於行為時係31歲之成年人，具
    國中畢業之智識程度(見被告警詢筆錄之教育程度欄)，並非
    年輕識淺之輩，有相當之社會生活經驗，其對於將上開帳戶
    之存摺、提款卡及提款卡密碼，交付予真實姓名年籍不詳綽
    號「國仔」之成年人，對於「國仔」取得帳戶資料後，可能
    利用其帳戶實施詐欺取財犯行應有所預見，其猶將上開帳戶
    資料交予「國仔」，容認他人使用其帳戶資料，則被告有幫
    助他人犯詐欺取財罪之不確定故意，可堪認定。準此，足認
    被告前開自白，確與事實相符，應可採信。本案事證明確，
    被告犯行洵堪認定，應予依法論科。
四、上開犯罪事實欄一所載之詐欺集團成員，基於共同意圖為自
    己不法所有之犯意聯絡，以上述方式對告訴人陳慶恩，致使
    告訴人陳慶恩陷於錯誤，並因而交付本人之財物，則此詐欺
    集團成員對上開告訴人陳慶恩所為詐欺取財犯行顯已既遂，
    係共同犯刑法第339第1項之詐欺取財既遂罪。而被告將其所
    有前揭帳戶資料交予前述真實姓名年籍不詳綽號國仔之成年
    人，則係基於幫助他人共同詐欺取財之不確定故意，且所為
    屬刑法詐欺取財罪構成要件以外之行為，被告以幫助他人犯
    罪之意思而參與犯罪構成要件以外之行為。是核被告所為，
    係犯刑法第30條第1項、第339條第1項之幫助詐欺取財罪，
    而被告係幫助犯，所犯情節較正犯輕微，爰依刑法第30條第
    2項規定，減輕其刑。爰審酌被告提供銀行帳戶資料供詐欺
    集團成員使用，致告訴人陳慶恩受騙而臨櫃匯款10萬元至被
    告帳戶內，隨即遭提領一空，且使詐欺集團成員得隱身幕後
    ，執法人員難以追查成員之真實身分，助長詐欺犯罪之風氣
    ，實屬不該。併斟酌被告犯罪之動機、目的、手段、國中畢
    業之智識程度、勉持之家庭經濟狀況(參100年度偵緝字第32
    3號卷第17頁)，量處如主文所示之刑，並諭知易科罰金之折
    算標準，以示懲儆。
據上論斷，應依刑事訴訟法第273條之1第1項、第299條第1項前
段，刑法第30條第1項、第2項、第339條第1項、第41條第1項前
段，刑法施行法第1之1條第1項、第2項前段，判決如主文。
本案經檢察官王淑月到庭執行職務。
中    華    民    國   100    年    7     月    18    日
                  刑事第五庭    法  官  林慧欣
以上正本證明與原本無異。
如不服本判決應於收受送達後10日內向本院提出上訴書狀，並應
敘述具體理由；其未敘述上訴理由者，應於上訴期間屆滿後20日
內向本院補提理由書（均須按他造當事人之人數附繕本）「切勿
逕送上級法院」。
                                書記官  鄭淑英
中    華    民    國   100    年    7     月    18    日
附錄本案論罪科刑法條
刑法第30條
幫助他人實行犯罪行為者，為幫助犯。雖他人不知幫助之情者，
亦同。
幫助犯之處罰，得按正犯之刑減輕之。
刑法第339條第1項
意圖為自己或第三人不法之所有，以詐術使人將本人或第三人之
物交付者，處五年以下有期徒刑、拘役或科或併科一千元以下罰
金。